【裁判字號】    95,上易,660
【裁判日期】    951109
【裁判案由】    湮滅證據
【裁判全文】
臺灣高等法院高雄分院刑事判決         95年度上易字第660號
上  訴  人  臺灣高雄地方法院檢察署檢察官
被      告  甲○○
上列上訴人因被告湮滅證據案件，不服臺灣高雄地方法院95年度
易字第592 號中華民國95年8 月4 日第一審判決（起訴案號：臺
灣高雄地方法院檢察署94年度偵字第18157 號、第20744 號），
提起上訴，本院判決如下：
    主  文
上訴駁回。
    理  由
一、公訴意旨略以：被告甲○○於民國94年7 月間結識另案被告
    陳建宏（另行併案由台灣高雄地方法院審理），2 人於94年
    8 月15日起同住在高雄市前金區○○○路196 號12樓之10，
    緣被告甲○○與另案被告陳建宏2 人涉有竊盜案件，經高雄
    市政府警察局鼓山分局，於94年8 月19日下午3 時許，持台
    灣高雄地方法院所核發搜索票（94年度聲搜字第2501號），
    前往上開住處搜索，詎被告發現司法警察人員前來搜索，雖
    經警方出示搜索票表明身分，仍藉故拖延拒不開門，並基於
    湮滅、隱匿關係另案被告陳建宏刑事案件證據之意圖，將陳
    建宏行竊所得證人許琦英之身分證及駕照證件丟棄廁所外之
    陽臺、馬桶內及屋外採光罩，以免遭前往搜索之員警發現，
    迄於94年8 月19日下午4 時40分，被告始開啟門鎖，經警入
    內搜索始查悉上情，認被告觸犯刑法第165 條之湮滅刑事證
    據罪嫌等情。
二、公訴人認被告觸犯刑法第165 條之湮滅刑事證據罪，係以證
    人即警員潘錦龍、曾肇星、許椿松證述略謂當上門執行搜索
    時，被告久不開門，迄開門後，在屋內陽台及馬桶內尋獲盜
    贓等情為論據。訊據被告固不否認於警察前去執行搜索時拒
    絕開門之事實，惟否認有丟棄許琦英證件之湮滅刑事證據犯
    行。
三、按犯罪事實應依證據認定之，無證據不得認定犯罪事實；又
    不能證明被告犯罪者，應諭知無罪之判決；刑事訴訟法第15
    4 條第2 項、第301 條第1 項分別定有明文。又按刑事訴訟
    法上所謂認定犯罪事實之證據，係指足以認定被告確有犯罪
    行為之積極證據而言，如未能發現相當證據或證據不足以證
    明，自不能以推測或擬制之方法，以為裁判基礎，最高法院
    29年上字第3105號及40年台上字第86號分別著有判例可資參
    照。而認定不利於被告之事實，須依積極證據，茍積極證據
    不足為不利被告之認定時，即應為有利於被告之認定，更不
    必有何有利之證據；又認定犯罪事實所憑之證據，雖不以直
    接證據為限，間接證據亦包括在內，然而無論直接證據或間
    接證據，其為訴訟上之證明，須於通常一般之人均不致有所
    懷疑，而得確信其為真實之程度者，始得據為有罪之認定，
    倘其證明尚未達到此一程度，而有合理之懷疑存在而無從使
    事實審法院得有罪之確信時，即應由法院為諭知被告無罪之
    判決，最高法院亦分別著有30年上字第816 號及76年台上字
    第4986號判例足參。又檢察官對於起訴之犯罪事實，應負提
    出證據及說服之實質舉證責任，倘其所提出之證據，不足為
    被告有罪之積極證明，或其指出證明之方法，無從說服法院
    以形成被告有罪之心證，基於無罪推定之原則，自應為被告
    無罪判決之諭知，最高法院92年臺上字第128 號判例亦已明
    揭斯旨。復按刑法第165 條所謂湮滅關係他人刑事被告案件
    之證據，必以所湮滅者非其本人犯罪之證據為要件，否則縱
    與其他共犯有關，亦難律以該項罪名，此有最高法院25年度
    上字第4435號判例意旨可循。
三、經查：
  (一)程序方面:
  (1)按被告以外之人（包括證人、鑑定人、告訴人、被害人及共
    同被告等）於審判外之陳述雖不符刑事訴訟法第159 條之1
    至之4 等四條之規定，而經當事人於審判程序同意作為證據
    ，法院審酌該言詞陳述或書面陳述作成時之情況，認為適當
    者，亦得為證據；當事人、代理人或辯護人於法院調查證據
    時，知有刑事訴訟法第159 條第1 項不得為證據之情形，而
    未於言詞辯論終結前聲明異議者，視為有前項之同意，同法
    第159 條之5 定有明文。立法意旨在於傳聞證據未經當事人
    之反對詰問予以核實，原則上先予排除。惟若當事人已放棄
    反對詰問權，於審判程序中表明同意該等傳聞證據可作為證
    據；或於言詞辯論終結前未聲明異議，基於尊重當事人對傳
    聞證據之處分權，及證據資料愈豐富，愈有助於真實發見之
    理念，且強化言詞辯論主義，使訴訟程序得以順暢進行，上
    開傳聞證據亦均具有證據能力。本件卷附之證人陳建宏、許
    琦英、潘錦龍、曾肇昇、許椿松、姚雅玲、盧致星、李金容
    、黃玉麗、黃富利於警詢及偵查中之陳述筆錄，業經當事人
    於本院準備程序明示同意作為證據，本院審酌上開筆錄作成
    時，較無人情施壓或干擾，亦無不當取供之情形，認為以之
    作為本案之證據亦屬適當，是其等於警詢及偵查筆錄之證言
    自具有證據能力。
  (2)本件警察潘錦龍、曾肇昇、許椿松執台灣高雄地方法院94年
    8 月19日核發之94年度聲搜字第2501號搜索票，搜索被告甲
    ○○與另案證人即共同被告陳建宏2 人同居之高雄市前金區
    ○○○路196 號12樓之10住處，為有令狀之搜索，程序正義
    並無不合。
  (3)傳聞法則乃對於被告以外之人於審判外之言詞或書面陳述，
    亦即針對被告以外之人於審判外以言詞或書面所為之供述證
    據而為規範。扣案物品係以物品之存在本身做為證明事實之
    證據；卷附現場蒐證照片，乃以科學、機械之方式，對於所
    拍攝內容所為忠實且正確之記錄，上開物品、照片在性質上
    亦非供述證據，無刑事訴訟法第159 條第1 項規定之適用。
  (二)實體方面:
  (1)證人許琦英於94年8 月18日上午7 時許發現自己位於高雄市
    鼓山區○○路43號之住處遭竊，有汽車駕照、機車駕照、身
    分證及其他若干物品失竊之事實，業經證人許琦英於警詢及
    檢察官偵查時證述在卷，復有贓物認領保管單及查獲相片在
    卷可參，從而，證人許琦英失竊之證件應為該件竊案之重要
    事證，持有該等證件被查獲者，即可能會被懷疑涉嫌該竊案
    。而本件證人潘錦龍、曾肇昇、許椿松等警察持搜索票前往
    高雄市前金區○○○路196 號12樓之10執行搜索，被告拒不
    開門，嗣後另案被告陳建宏返回上樓，僵持一陣後被告始開
    啟門戶，警察進入後即在廁所馬桶內及窗外之採光罩等位置
    發現許琦英之證件遭丟棄等經過情形，業經證人潘錦龍、曾
    肇昇、許椿松於偵訊中以及證人潘錦龍、曾肇昇於原審法院
    審判中證述綦詳，復有現場相片在卷可證，證人許琦英失竊
    之證件既在該址發現，而該址乃被告甲○○與另案被告陳建
    宏所居住之地點，則該2 人即均有可能被懷疑為竊案之犯嫌
    ，是自客觀上而言，該等證件非僅關係另案被告陳建宏刑事
    案件之證據，亦為關係被告自身刑事案件之證據。
  (2)本件警方原先聲請以及台灣高雄地方法院核發搜索票之搜索
    對象，即為被告本人，警方聲請搜索之起源係被告涉有竊取
    另一被害人吳麗清之財物以及持竊得之信用卡盜刷之犯嫌，
    此有證人曾肇昇於原審法院審理中之證述以及卷附高雄市政
    府警察局鼓山分局搜索票聲請書（稿）、台灣高雄地方法院
    於94年8 月19日核發之94年度聲搜字第2501號搜索票可憑，
    而本件搜索執行之後，被告甲○○與另案被告陳建宏同遭逮
    捕，且以涉嫌竊盜、詐欺、偽造文書等案件（包括證人許琦
    英之失竊案件）移送臺灣高雄地方法院檢察署處理，該署檢
    察官進而向台灣高雄地方法院聲請羈押該2 人獲准，此有高
    雄市政府警察局鼓山分局解送人犯報告書、臺灣高雄地方法
    院檢察署檢察官檢察官羈押聲請書及台灣高雄地方法院押票
    附卷可考，足徵警方起獲之許琦英證件確係關係被告自身竊
    盜案件之證據，而非僅關係另案證人即共同被告陳建宏刑事
    案件之證據，檢察官起訴意旨認該等證件，乃關係另案被告
    陳建宏刑事案件之證據，自係誤會，從而，被告果有湮滅、
    隱匿該等證據，依其情形亦與本罪之構成要件未合，尚難以
    本罪相繩。
  (3)綜上所述，檢察官所提出之各項積極證據，尚不足以認定被
    告有湮滅證據之犯行。此外復查無其他積極證據足認被告有
    何公訴意旨所述犯行，自屬不能證明被告犯罪。
  (4)原審為被告甲○○無罪之諭知，經核當無不合，檢察官上訴
    意旨仍執陳詞，指摘原判決不當，求為有罪之判決，並無可
    取，上訴為無理由，應予駁回。
據上論斷，應依刑事訴訟法第368條，判決如主文。
本案經檢察官邱榮藏到庭執行職務。
中    華    民    國    95    年    11    月    9    日
                  刑事第二庭    審判長法  官  林正雄
                                      法  官  黃壽燕
                                      法  官  陳啟造
以上正本證明與原本無異。
本判決不得上訴。
中    華    民    國    95    年    11    月    9    日
                                      書記官  黃琳群


司法院資訊處製作；財團法人民間司法改革基金會備份。
